【裁判字號】    97,交易,90
【裁判日期】    980303
【裁判案由】    過失致死
【裁判全文】
臺灣雲林地方法院刑事判決              97年度交易字第90號
公  訴  人  臺灣雲林地方法院檢察署檢察官
被      告  乙○○
上列被告因過失致死案件，經檢察官提起公訴（97年度偵字第
1913號），本院判決如下：
    主  文
乙○○因過失致人於死，處有期徒刑拾月。緩刑貳年。
    事  實
一、乙○○於民國97年1 月17日下午，駕駛原車牌號碼為375-QX
    號、牌照已損壞報停之自用大貨車，沿雲林縣土庫鎮大荖里
    大荖29號電線桿旁產業道路由東北往西南方向行駛，於同日
    下午1 時許行經該產業道路與大荖29號電線桿前之無號誌交
    岔路口時，應注意汽車行至無號誌之交岔路口，應減速慢行
    ，作隨時停車之準備，並注意車前狀況，隨時採取必要之安
    全措施，同時應注意支線道車應暫停讓幹線道車先行，而當
    時天候為晴、日間自然光線、道路為無缺陷、無障礙之柏油
    道路、視距良好等情狀，又無其他不能注意之情事，竟疏未
    注意而貿然直行，適有吳佩香騎乘車牌號碼為TYC-648 號輕
    型機車，由西往東即崙內往大荖方向行駛而至，乙○○見狀
    閃煞不及，所駕駛貨車之右前車頭因而與吳佩香所騎乘機車
    之前車頭發生碰撞，吳佩香因而人車倒地，受有中樞衰竭、
    嚴重頭部外傷併凹陷粉碎性顱骨骨折、顱內多發性腦挫傷、
    出血、多重器官衰竭、流產等傷害，經送醫急救後，延至同
    年月22日16時26分許仍不治死亡。
二、案經臺灣雲林地方法院檢察署檢察官據報相驗後自動檢舉偵
    查起訴。
    理  由
一、關於證據能力部分：
  (一)按被告以外之人於審判外之言詞或書面陳述，除法律有規定
    者外，不得作為證據，刑事訴訟法第159 條第1 項定有明文
    。惟被告以外之人於偵查中向檢察官所為之陳述，除顯有不
    可信之情況者外，得為證據；被告以外之人於審判外之陳述
    ，雖不符刑事訴訟法第159 條之1 至第159 條之4 規定得為
    證據之情形，而經當事人於審判程序同意作為證據，法院審
    酌該言詞陳述或書面陳述作成時之情況，認為適當者，亦得
    為證據，刑事訴訟法第159 條之1 第2 項及第159 條之5 第
    1 項分別定有明定。
  (二)經查被害人家屬甲○○於警詢及偵查中之陳述、道路交通事
    故現場圖、道路交通事故調查報告表(一)、(二)、證號查詢汽車
    駕駛人列印資料、車號查詢汽車車籍列印資料、雲林縣警察
    局舉發違反道路交通管理事件雲警交字第KAD066835 號通知
    單、財團法人天主教若瑟醫院診斷證明書、臺灣雲林地方法
    院檢察署相驗筆錄、相驗屍體證明書、檢驗報告書各1 份，
    雖均屬被告乙○○以外之人於審判外之言詞或書面陳述，然
    經被告與檢察官同意作為證據使用，復經本院審酌該言詞或
    書面陳述作成時之情況，亦無不當或有何顯不可信之情形，
    依上規定，應認具有證據能力，得作為本件證據使用。
二、訊據被告乙○○坦承於上開時、地駕駛原車牌號碼為375-QX
    號、牌照已損壞報停之自用大貨車過失肇事，與被害人吳佩
    香騎乘之輕型機車發生碰撞，致被害人吳佩香因此受傷送醫
    等事實，核與證人即被害人家屬甲○○於警詢及偵查中之證
    述情節相符（見相驗卷第31頁、第49頁，偵卷第4 、5 頁）
    ，並有道路交通事故現場圖、道路交通事故調查報告表(一)、
    (二)、現場照片共26張（見相驗卷第5 頁至第20頁）、證號查
    詢汽車駕駛人列印資料、車號查詢汽車車籍列印資料、雲林
    縣警察局舉發違反道路交通管理事件雲警交字第KAD066835
    號通知單各1 份（見相驗卷第38頁、第40頁、第42頁）在卷
    足憑。而被害人吳佩香因此次車禍事故，於97年1 月17日至
    財團法人天主教若瑟醫院急診，受有中樞衰竭、嚴重頭部外
    傷併凹陷粉碎性顱骨骨折、顱內多發性腦挫傷、出血、多重
    器官衰竭、流產等傷害，亦有財團法人天主教若瑟醫院97年
    1 月22日診斷證明書1 份（見相驗卷第35頁）在卷可參；嗣
    經急救後，於97年1 月22日病危急救無效，而於同日下午4
    時26分許不治死亡，亦經臺灣雲林地方法院檢察署檢察官督
    同法醫師相驗無訛，製有相驗筆錄、相驗屍體證明書、檢驗
    報告書各1 份及相驗照片共6 張等附卷可稽（見相驗卷第48
    頁及其背面、第51頁至第61頁、第66頁至第68頁），均應認
    為真實。
三、按汽車行至無號誌之交岔路口，應減速慢行，作隨時停車之
    準備；汽車行駛時，駕駛人應注意車前狀況，並隨時採取必
    要之安全措施；汽車行駛至無號誌或號誌故障而無交通指揮
    人員指揮之交岔路口，支線道車應暫停讓幹線道車先行，道
    路交通安全規則第93條第1 項第2 款、第94條第3 項、第
    102 條第1 項第2 款本文分別定有明文。被告乙○○為汽車
    駕駛人，自應注意上開道路交通安全規則之規定，且肇事當
    時天候晴、日間自然光線、路面鋪設柏油、狀況乾燥、無缺
    陷、道路無障礙物、視距良好，並無不能注意之情形，有上
    開道路交通事故調查報告表(一)在卷可憑，且被告乙○○於本
    院審理時自承：看到被害人時距離約9 米4 等語（見本院卷
    第38頁），是依當時情形，並無不能注意或反應不及之情事
    ，被告乙○○竟疏未注意，因此肇致本件車禍，自屬有過失
    。又被害人吳佩香確因本件車禍而死亡，被告之過失行為與
    吳佩香之死亡間有相當因果關係。本件事證明確，被告過失
    致死犯行堪予認定，應依法論科。
四、論罪科刑：
  (一)核被告乙○○之所為，係犯刑法第276 條第1 項之過失致死
    罪。
  (二)爰審酌被告有上開之過失程度致被害人死亡，造成被害人家
    屬痛失至親無法抹滅傷害，惟念其犯罪後尚知坦承犯行，態
    度良好，並與被害人家屬達成民事和解，賠償所受損害，並
    已全數清償完畢，有和解書1 紙及本院公務電話紀錄1 份（
    見本院卷第34頁、第42頁）可憑，暨被告務農等一切情狀，
    量處如主文所示之刑。
  (三)復查，被告前未有前科紀錄，此有臺灣高等法院被告前案紀
    錄表1 份為憑，其僅因一時疏忽而罹犯刑章，且犯後能夠坦
    承犯行，並與被害人家屬達成民事和解，業如前述，相信被
    告歷此偵、審程序及刑之宣告，應知所警愓，信無再犯之虞
    ，本院因認上開對其宣告之刑以暫不執行為當，依刑法第74
    條第1 項第1 款規定，宣告緩刑2 年。
四、據上論斷，應依刑事訴訟法第299 條第1 項前段、刑法第
    276 條第1 項、第74條第1 項第1 款，刑法施行法第1 條之
    1 ，判決如主文。
本案經檢察官郭俊男到庭執行職務
中    華    民    國    98    年    3     月    3    日
            刑事第三庭    審判長法  官  林輝煌
                                法  官  李貞瑩
                                法  官  蕭雅毓
以上正本證明與原本無異。
如不服本判決應於收受判決後10日內向本院提出上訴書狀，並應
敘述具體理由；其未敘述上訴理由者，應於上訴期間屆滿後20日
內向本院補提理由書（均須按他造當事人之人數附繕本）。「切
勿逕送上級法院」。
                                書記官  鍾宜津
中    華    民    國    98    年    3     月    3     日
附錄本案論罪科刑法條全文：
中華民國刑法第276條第1項（過失致死罪）
因過失致人於死者，處2 年以下有期徒刑、拘役或2 千元以下罰
金。
從事業務之人，因業務上之過失犯前項之罪者，處5 年以下有期
徒刑或拘役，得併科3 千元以下罰金。


司法院資訊處製作；財團法人民間司法改革基金會備份。
